



José Henrique Souza Galdino Brandão

Endereço para acessar este CV: http://lattes.cnpq.br/6488931318786842

Última atualização do currículo em 19/01/2022

Resumo informado pelo autor

Graduado em Ciências Biológicas pela Universidade Estadual do Sudoeste da Bahia (Campus de Jequié/BA). Mestre formado pelo Programa de Pós Graduação em Genética, Biodiversidade e Conservação na Universidade Estadual do Sudoeste da Bahia (Campus de Jequié/BA). Doutor formado pelo Programa de Pós Graduação em Genética e Biologia Molecular na Universidade Federal do Rio Grande do Sul (UFRGS Campus do Vale - Porto Alegre/RS). Possui experiência em Genética, Biologia Molecular e Bioinformática, com atuação em Genética Humana na graduação, Genética Animal no mestrado e Genômica e Transcriptômica vegetal no doutorado.

(Texto informado pelo autor)

Links para Outras Bases:

SciELO - Artigos em texto completo SciELO

Nome civil

Nome José Henrique Souza Galdino Brandão

Dados pessoais

Filiação Osman Nery Brandão Júnior e Joventina Souza Galdino Brandão

Nascimento 05/01/1987 - Jequié/BA - Brasil Carteira de 1284047105 SSP - BA - 04/10/2006

Identidade

CPF 030.012.345-04

Formação acadêmica/titulação

2014 - 2018 Doutorado em Programa de Pós-Graduação em Genética e Biologia Molecular. Universidade Federal do Rio Grande do Sul, UFRGS, Porto Alegre, Brasil Título: Análise da diversidade molecular em Araucaria angustifolia a partir de sequências de microRNAs e do cloroplasto, Ano de obtenção: 2018

Orientador: Rogerio Margis
Co-orientador: Frank Lino Guzmán Escudero
Bolsista do(a): Conselho Nacional de Desenvolvimento Científico e Tecnológico

2012 - 2014 Mestrado em GENÉTICA, BIODIVERSIDADE E CONSERVAÇÃO.

Universidade Estadual do Sudoeste da Bahia, UESB, Vitoria Da Conquista, Brasil
Título: DNA BARCODING PARA IDENTIFICAÇÃO TAXONÔMICA DA ICTIOFAUNA COSTEIRA DA
BAHIA, Ano de obtenção: 2014

Orientador: Paulo Roberto Antunes de Mello Affonso

Co-orientador: Iracilda Sampaio

Bolsista do(a): Fundação de Amparo à Pesquisa do Estado da Bahia

Graduação em Ciências Biológicas. Universidade Estadual do Sudoeste da Bahia, UESB, Vitoria Da Conquista, Brasil Título: Estratégias alternativas para o ensino de Biologia Molecular no ensino médio

Orientador: Marcos Lopes de Souza

Formação complementar

2021 - 2021 Curso de curta duração em Minicurso de montagem e análise de genomas de procariotos, (Carga horária:

Universidade Federal de Minas Gerais, UFMG, Belo Horizonte, Brasil

Curso de curta duração em Análise de Transcriptomas e microRNAs. (Carga horária: 36h). Laboratório Nacional de Computação Científica, LNCC, Petropolis, Brasil Bolsista do(a): Conselho Nacional de Desenvolvimento Científico e Tecnológico 2016 - 2016

2015 - 2015 Curso de curta duração em Genomics Bootcamp Workshop. (Carga horária: 40h). Universidade Federal do Rio Grande do Sul, UFRGS, Porto Álegre, Brasil

2013 - 2013 Métodos de análise filogenética. (Carga horária: 5h).
Universidade Estadual do Sudoeste da Bahia, UESB, Vitoria Da Conquista, Brasil

Extensão universitária em ESTÁGIO SOBRE AS TÉCNICAS DE SEQUENCIAMENTO DE DNA. (Carga horária: 100h). Universidade Federal do Pará, UFPA, Belem, Brasil 2013 - 2013

Barcode of Life Data Systems - submissão de dados. . (Carga horária: 48h). Pontifícia Universidade Católica de Minas Gerais, PUC Minas, Belo Horizonte, Brasil 2013 - 2013 Barcode of Life Data Systems - submissão de dados

2010 - 2010 Marcadores moleculares em análises populacionais. . (Carga horária: 3h). Sociedade Brasileira de Genética, SBG, Ribeirao Preto, Brasil

2010 - 2010

Genética no diagnóstico animal. . (Carga horária: 3h). Sociedade Brasileira de Genética, SBG, Ribeirao Preto, Brasil

2010 - 2010

Genética foresne. . (Carga horária: 3h). Sociedade Brasileira de Genética, SBG, Ribeirao Preto, Brasil

Escola brasileira de melhoramento vegetal. . (Carga horária: 6h). Universidade Estadual do Sudoeste da Bahia, UESB, Vitoria Da Conquista, Brasil 2009 - 2009

Uso de marcadores moleculares em diversidade. . (Carga horária: 6h).

2009 - 2009 Universidade Estadual do Sudoeste da Bahia, UESB, Vitoria Da Conquista, Brasil

2007 - 2007

Tipagem sanguínea. . (Carga horária: 6h). Universidade Estadual do Sudoeste da Bahia, UESB, Vitoria Da Conquista, Brasil

2007 - 2007

Genética Humana e Educação inclusiva. . (Carga horária: 6h). Universidade Estadual do Sudoeste da Bahia, UESB, Vitoria Da Conquista, Brasil

Atuação profissional

1. Universidade Estadual do Sudoeste da Bahia - UESB

Vínculo institucional

Vínculo: Bolsista IC FAPESB , Enquadramento funcional: Bolsista Iniciação Científica , Carga horária: 20, Regime: Dedicação exclusiva

Outras informações:

Bolsista de Iniciação Científica vinculado ao projeto intitulado "Diversidade genética em peixes do gênero

Astyanax (Characidae) do estado da Bah

2009 - 2010 Vínculo: Bolsista IC FAPESB , Enquadramento funcional: Bolsista Iniciação Científica , Carga horária: 20,

Regime: Dedicação exclusiva Outras informações:

Bolista de Iniciação Científica pela FAPESB /UESB vinculado ao projeto intitulado "Estudo do polimorfismo M235T no gene da angiotensina em uma amostra afro-descendente do município de Maracás (BA).

Atividades

08/2010 - 12/2010 Serviço Técnico Especializado, Departamento de Ciências Biológicas

moniroria voluntária da disciplina biologia molecular com carga horária de 192 h

Projetos

Projetos de pesquisa

2014 - 2018 Análise da diversidade molecular em Araucaria angustifolia a partir de sequências de microRNAs e do

Descrição: Araucaria angustifolia, comumente chamada de Pinheiro do paraná, é a principal espécie de conífera endémica do Brasil com importância comercial. A. angustifolia destacou-se como a espécie de maior interesse para a indústria madeireira na região Sul do Brasil no século passado. Por apresentar madeira de excelente qualidade e alto valor comercial, esta espécie foi alvo de extrativismo predatório durante décadas, sofrendo um decréscimo populacional acentuado. Atualmente, A. angustifolia é classificada como espécie criticamente ameaçada de extinção. Esta espécie tem sido alvo de diversos estudos genéticos, principalmente com foco em embriogênese somática. Recentemente, uma análise transcriptômica em estágios iniciais de desenvolvimento foi realizada a partir de dados de RNA-seq, os quais encontram-se disponíveis no NCBI. Esses dados, juntamente com dados de sequenciamento de pequenos RNAs gerados no presente projeto, serão utilizados em novas análises a fim de se obter novos recursos genéticos e genômicos em A. angustifolia. Situação: Concluído Natureza: Projetos de pesquisa Alunos envolvidos: Doutorado (3); Integrantes: José Henrique Souza Galdino Brandão; Nureyev F. Rodrigues; Maria Eguiluz; Frank Guzman; Rogerio Margis (Responsável)

2012 - 2014 DIVERSIDADE GENÉTICA DA ICTIOFAUNA MARINHA DA COSTA DA BAHIA

Descrição: A Bahia representa o estado brasileiro de maior extensão litorânea, com alta diversidade de habitats e expressiva produção pesqueira. Curiosamente, apesar dessas características, pouco se conhece sobre a diversidade genética da ictiofauna regional. A citogenética de peixes é considerada uma ferramenta útil na caracterização de variações endofenotípicas e no estabelecimento de hipóteses evolutivas. O uso combinado com técnicas de análise molecular, como DNA barcoding, permite ainda gerar marcadores espécie-específicos e populacionais com diversas aplicações em taxonomia, sistemática e conservação. Com base nessas premissas, o projeto visa: (1) caracterizar e comparar citogeneticamente populações naturais de espécies de peixes marinhos com ocorrência no litoral da Bahia e (2) montar um banco de DNA das amostras, acompanhado de registros morfológicos e de localidade, para análises de DNA barcoding a fim de mensurar a diversidade interespecífica. Tais dados inéditos auxillarão na taxonomia e identificação de eventuais formas crípticas do litoral baiano. No caso daquelas com potencial para aquiicultura, os resultados poderão ser aplicados em projetos de melhoramento genético. Consequentemente, os desdobramentos relacionados ao presente projeto irão contribuir para o desenvolvimento técnico-científico da região e para o fortalecimento da pesquisa no estado da Bahia.

Situação: Concluído Natureza: Projetos de pesquisa Descrição: A Bahia representa o estado brasileiro de maior extensão litorânea, com alta diversidade de

Situação: Concluído Natureza: Projetos de pesquisa

Situação. Conclutio Natifieza. Frojetos de pesquisa Alunos envolvidos: Mestrado acadêmico (1); Doutorado (4); Integrantes: José Henrique Souza Galdino Brandão; PAULO ROBERTO ANTUNES DE MELLO AFFONSO (Responsável); ana karina de franciso; Jamille de Araújo Bitencourt; IRACILDA SAMPAIO Financiador(es): Fundação de Amparo à Pesquisa do Estado da Bahia-FAPESB Número de produções C,T & A: 4/

2010 - 2011 Diversidade genética em peixes do gênero Astyanax (Characidae) do estado da Bahia

Diversidade genética em peixes do gênero Astyanax (Characidae) do estado da Bahia

Descrição: O gênero Astyanax (Characidae) abrange peixes popularmente conhecidos como piabas ou lambaris, sendo um dos gêneros dominantes na América do Sul. Revisões recentes contabilizam ecra de 100 espécies e subespécies de Astyanax. Assim, são necessários estudos que possam auxiliar a taxonomia e identificar as variações populacionais das espécies. Nesse sentido, a utilização de um único primer curto de seqüência arbitrária para reações de PCR, capaz de gerar um padrão de bandas polimórifoc informativo, constitui um advento importante para análise genética das populações e espécies. Essa metodologia, denominada RAPD (DNA polimórifoc amplificado ao acaso), apresenta vários beneficios como baixo custo, rapidez e, principalmente, por dispensar o conhecimento prévio das sequências gênicas dos indivíduos. Em peixes neotropicais, os marcadores RAPD têm sido úteis no manejo de espécies, relacionando dados de variabilidade genética com parâmetros ambientais e identificando estruturação e espécies orípticas. O uso do RAPD representa portanto uma ferramenta eficaz para avaliar a diversidade e diferenciação populacional de Astyanax na Bahia. Porém, devido à escassez de dados sobre as espécies desse gênero na região, as análises dependem da padronizar protocolos para extração de DNA, amplificação e utilização do presente projeto será testar e padronizar protocolos para extração de DNA, amplificação e utilização do técnica de RAPD em estudos comparativos no gênero Astyanax coletados na Bahia.

Situação: Concluido Natureza: Projetos de pesquisa Alunos envolvidos: Mestrado acadêmico (1); Doutorado (2); Integrantes: José Henrique Souza Galdino Brandão (Responsável); ; PAULO ROBERTO ANTUNES DE MELLO AFFONSO; ana karina de franciso Financiador(es): Fundação de Amparo à Pesquisa do Estado da Bahia-FAPESB Número de produções Ç,T & A: 3/

ESTUDO DO POLIMORFISMO M235T NO GENE DA ANGIOTENSINA EM UMA AMOSTRA AFRODESCENDENTE DO MUNICÍPIO DE MARACÁS (BA) 2009 - 2010

Descrição: A hipertensão arterial é uma doença multifatorial e poligênica. Um dos fatores que regula a pressão sanguínea é o Sistema Renina-Angiotensina (SRA). Vários genes que codificam produtos

protéicos do SRA têm sido relacionados à hipertensão arterial. Este estudo teve como objetivo investigar o polimorfismo M235T no gene do angiotensinogênio (ACT) em uma amostra afro-descendente, composta de pacientes hipertensos, do Bairro do Cuscuz, Maracás – BA, associando esta variante gênica com a hipertensão arterial e sobrenomes de conotação religiosa.
Situação: Concluido Natureza: Projetos de pesquisa Alunos envolvidos: Graduação (2): Especialização (1): Mestrado acadêmico (2): Doutorado (3); Integrantes: José Henrique Souza Galdino Brandão (Responsável); ; Luciana de Jesus Araújo; Jaqueline Fagundes Pereira; Karla Santos Sousa; Ivonélia Alcântara Mendonça; Maria Odete Quinto dos Santos; Sandra Mara Bispo Sousa; Ana Angélica Leal Barbosa Financiador(es): Fundação de Amparo à Pesquisa do Estado da Bahia-FAPESB Número de produções C,T & A: 1/

Áreas de atuação

- 1. Genética Humana e Médica
- 2. Genética Animal
- 3. Genética Vegetal
- 4. Genômica e Transcriptômica

Idiomas

Inglês Compreende Bem , Fala Bem , Escreve Bem , Lê Bem

Produção

Produção bibliográfica

Artigos completos publicados em periódicos

- doi> GALDINO BRANDÃO, JOSÉ HENRIQUE SOUZA; EGUILUZ, M.; GUZMAN, F.; MARGIS, R. Novel and Conserved miRNAs Among Brazilian Pine and Other Gymnosperms. Frontiers in Genetics. JCB, v.10, p.1/222 - , 2019.
- 2. doi> BRANDÃO, JOSÉ HENRIQUE S. G.; RODRIGUES, NUREYEV F.; EGUILUZ, MARIA; GUZMAN, FRANK; MARGIS, ROGERIO Araucaria angustifolia chloroplast genome sequence and its relation to other Araucariaceae. GENETICS AND MOLECULAR BIOLOGY. DOTR. v.42, p.671 676, 2019.
- 3. CODE GALDINO BRANDÃO, JOSÉ HENRIQUE SOUZA; DE ARAÚJO BITENCOURT, JAMILLE; SANTOS, FLÁVIA BORGES; WATANABE, LUCIANA ALMEIDA; SCHNEIDER, HORÁCIO; SAMPAIO, IRACILDA; AFFONSO, PAULO ROBERTO ANTUNES DE MELLO DNA barcoding of coastal ichthyofauna from Bahia, northeastern Brazil, South Atlantic: High efficiency for systematics and identification of cryptic diversity. BIOCHEMICAL SYSTEMATICS AND ECOLOGY.
- 4. doi> RODRIGUES, ALEXANDRE DOS SANTOS; BRANDÃO, JOSÉ HENRIQUE SOUZA GALDINO; BITENCOURT, JAMILLE DE ARAÚJO; JUCÁ-CHAGAS, RICARDO; SAMPAIO, IRACILDA; SCHNEIDER, HORÁCIO; AFFONSO, PAULO ROBERTO ANTUNES DE MELLO Molecular Identification and Traceability of Illegal Trading in Lignobrycon myersi (Teleostei: Characiformes), a Threatened Brazilian Fish Species, Using DNA Barcode. THE SCIENTIFIC WORLD JOURNAL., v.2016, p.1-7, 2016.
- 5. doi: PAIM, FABILENE GOMES; BRANDÃO, JOSÉ HENRIQUE SOUZA GALDINO; SAMPAIO, IRACILDA; AFFONSO, PAULO ROBERTO ANTUNES DE MELLO; DINIZ, DÉBORA Genetic identification of bucktooth parrotfish Sparisoma radians (Valenciennes, 1840) (Labridae, Scarinae) by chromosomal and molecular markers. Genetics and Molecular Biology (Impresso).

Trabalhos publicados em anais de eventos (resumo)

1. PAIM, F. G.; BRANDÃO, J. H. S. G.; AFFONSO, P. R.A.M.; SAMPAIO, I.; DINIZ, D. POLIMORFISMO CROMOSSÔMICO DE DNAI EM UMA POPULAÇÃO DE PEIXES DA FAMÍLIA HAEMULIDAE In: XV SIMPÓSIO DE CITOGENÉTICA E GENÉTICA DE PEIXES, 2013, JEQUIÉ-BA. SIMPÓSIO DE CITOGENÉTICA E GENÉTICA DE PEIXES., 2013.

Trabalhos publicados em anais de eventos (resumo expandido)

- 1. BRANDÃO, J. H. S. G.; AFFONSO, P. R.A.M.; FRANCISCO, A. K. Divesidade genética em peixes do gênero Astyanax (Characidae) do estado da Bahia. In: XV Seminário de Iniciação Científica, 2011, Vitória da Conquista-BA.

 XV Seminário de Iniciação Científica. Vitória da Conquista-BA: Universidade Estadual do Sudoeste da Bahia, 2011.
- 2. BRANDÃO, J. H. S. G.; ARAUJO, L. J.; PEREIRA, JF; SOUSA, KS; MENDONÇA, IA; SANTOS, MOQ; SOUSA, SMB; BARBOSA, AAL Estudo do polimorfismo M235T no gene da angiotensina em uma amostra afro-descendente do município de Maracás (BA). In: XIV Seminário de Iniciação Científica, 2010, Vitória da Conquista-BA. XIV Seminário de Iniciação Científica de Conquista-BA: Universidade Estadual do Sudoeste da Bahia. 2010.

Apresentação de trabalho e palestra

- GALDINO, JOSÉ HENRIQUE Código Genético e Tradução, 2021. (Seminário, Apresentação de Trabalho)
- GALDINO, JOSÉ HENRIQUE Controle da Expressão Gênica em Procariotos e Eucariotos, 2021. (Seminário, Apresentação de Trabalho)
- GALDINO, JOSÉ HENRIQUE DIAGNÓSTICO PRÉ-NATAL DE ANOMALIAS FETAIS, 2021. (Conferência ou palestra, Apresentação de Trada la conferência.
- GALDINO, JOSÉ HENRIQUE
 Genética do Desenvolvimento, 2021. (Seminário, Apresentação de Trabalho)
- 5. GALDINO, JOSÉ HENRIQUE Mutações Gênicas e Reparo do DNA, 2021. (Seminário, Apresentação de Trabalho)
- GALDINO, JOSÉ HENRIQUE Transcrição e processamento de RNA, 2021. (Seminário, Apresentação de Trabalho)
- GALDINO, JOSÉ HENRIQUE PRECISAMOS FALAR SOBRE RNAS NÃO CODIFICANTES, 2020. (Seminário, Apresentação de

Trabalho)

- GALDINO, JOSÉ HENRIQUE VISÃO GERAL DA TÉCNICA DE RNA-SEQ PARA ANÁLISE DE TRANSCRIPTOMAS, 2020. (Seminário,Apresentação de Trabalho)
- BRANDÃO, J. H. S. G.; BITENCOURT, J. A.; SAMPAIO, I.; AFFONSO, P. R.A.M. **DNA BARCODING DE ESPÉCIES DE PERCIFORMES DA BAHIA DE CAMAMU, BA**, 2013. (Simpósio,Apresentação de Trabalho)
- BRANDÃO, J. H. S. G.; BITENCOURT, J. A.; AFFONSO, P. R.A.M.; SAMPAIO, I. MOLECULAR IDENTIFICATION OF ESTUARINE FISH FROM BAHIA COAST BASED ON 16S RDNA,
- BRANDÃO, J. H. S. G.; FERREIRA, N. S.; CARNEIRO, P. L. S.; WALDSCHIMIDT, A. M.; AFFONSO, P. R.A.M.; FRANCISCO, A. K.
 STANDARDIZATION OF ISSR TECHNIQUE IN TWO FISH SPECIES FROM CONTAS RIVER BASIN (BA), NORTHEASTERN BRAZIL., 2011. (Congresso, Apresentação de Trabalho)
- RIBEIRO, M. S.; BRANDÃO, J. H. S. G.; AFFONSO, P. R.A.M.; WALDSCHIMIDT, A. M. ADAPTAÇÃO DE PROTOCOLO PARA EXTRAÇÃO, AMPLIFICAÇÃO E USO DA TÉCNICA DE RAPD E ISSR PÁRA ESTUDOS COMPARATIVOS EM PEIXES DO GÊNERO ASTYANAX (CHARACIDAE) DO ESTADO DA BAHIA, 2010. (Congresso, Apresentação de Trabalho)

Produção técnica

Demais produções técnicas

- 1. BRANDÃO, J. H. S. G.; RODRIGUES, A. S. GENÉTICA DO CÂNCER E EPIGENÉTICA, 2013. (Outro, Curso de curta duração ministrado)
- BRANDÃO, J. H. S. G. Metabolismo do DNA: recombinação homóloga, sítio específica e transposição, 2013. (Extensão, Curso de curta duração ministrado)
- 3. BRANDÃO, J. H. S. G. MITOSE E MEIOSE, 2012. (Outro, Curso de curta duração ministrado)

Eventos

Eventos

Participação em eventos

- Apresentação de Poster / Painel no(a) **VI SIMPÓSIO BRASILEIRO DE GENÉTICA MOLECULAR DE PLANTAS**, 2017. (Simpósio) DEEP SEQUENCING REVEALS NOVEL MICRORNAS IN BRAZILIAN PINE.
- Apresentação de Poster / Painel no(a) 59ª CONGRESSO BRASILEIRO DE GENÉTICA, 2013. MOLECULAR IDENTIFICATION OF ESTUARINE FISH FROM BAHIA COAST BASED ON 16S RDNA.
- 3. III WORKSHOP GENÉTICA, BIODIVERSIDADE E CONSERVAÇÃO, 2013. (Outra) MINICURSO "GENÉTICA DO CÂNCER E EPIGENÉTICA".
- 4. XV Simpósio de Citogenética e Genética de Peixes, 2013. (Simpósio)
- 5. 2ª Reunião Brasileira de Citogenética, 2011. (Outra)
- Apresentação de Poster / Painel no(a) **57º Congresso Brasileiro de Genética**, 2011. (Congresso) STANDARDIZATION OF ISSR TECHNIQUE IN TWO FISH SPECIES FROM CONTAS RIVER BASIN (BA), NORTHEASTERN BRAZIL..
- Apresentação Oral no(a) XV Seminário de Iniciação Científica, 2011. (Seminário) Divesidade genética em peixes do gênero Astyanax (Characidae) do estado da Bahia...
- 8. 56° Congresso Brasileiro de Genética, 2010. (Congresso)
- Apresentação Oral no(a) XIV Seminário de Iniciação Científica, 2010. (Seminário) Estudo do polimorfismo M235T no gene da angiotensina em uma amostra afro-descendente do município de Maracás (BA)..
- 10. XVIII ENGENE Encontro de Genética do Nordeste, 2010. (Encontro)
- Semana de Biologia, 2009. (Outra)
- 12. Semana de Biologia, 2008, (Outra)
- 13. Semana de Biologia, 2007. (Seminário)

Página gerada pelo sistema Currículo Lattes em 19/01/2022 às 15:51:59.